# 同一控制下企业合并

提问人：审计小学生 时间：2019-01-16 13:46:03
陈版您好！我最近在看同一控制下收购子公司同时收购少数股东。有几个问题不明白，请教您。 1 、收购同受母公司控制的控股公司 100%股权，在合并日时是不是就没有少数股东权益了？
2 、按照要求要对合并日前留存收益返回，如果期初期末留存收益变动，是分别在合并日和合并日上年分别返回子公司对应的金额的留存收益？上年比较数据提取的盈余公积合并后只显示母公司提取的盈余公积还是母子公司分别提取的盈余公积？恢复的是子公司全部的留存收益还是按照母公司控股比例享有的留存收益？
3 、收购的子公司在上年有分红情况，在合并抵消时应该怎么处理？
4 、同一控制下企业合并，长期股权投资成本按照最终控制方账面净资产小于评估值部分算不算非经营性损益中的 “企业取得子公司、联营企业及合营企业的投资成本小于取得投资时应享有被投资单位可辨认净资产公允价值产生的收益”？

回答人：chenyiwei
1 、因为是 100% 股权全部收购，所以合并日后是没有少数股权的。但在合并报表层面，如果涉及在合并日同时收购最终母公司控制范围外的其他股东所持有的子公司少数股权的，则在合并报表层面的前期比较数据中需将这部分股权按少数股权进行模拟。
2 、分别还原（当然我一直对 “还原” 这个提法不大赞同）。上年比较数据提取的盈余公积合并后只显示母公司提取的盈余公积。恢复子公司留存收益仅限于按照母公司收购的且原先由同一控制下的股东所持有的股权比例。
3 、合并抵销时继续将这部分分红作为利润分配列示，其中分配给同一控制下股东的部分作为减少归母留存收益处理。
4 、不属于，因为在合并日当时并不影响损益。

提问人：caihang 时间：2019-01-25 11:50:20
2018 年 5 月 31 日 A 公司以 6438900 元收购同一控制下的 B 公司100%股权， 2018 年 5 月 31 日被合并方B 公司账面权益情况为：实收资本6421778.83元，未分配利润-382,006.50元，净资产合计6039771.33元；
2018 年 5 月 31 日，A 公司账面处理如下（没有问题）
借：长期股权投资 6039771.33
利润分配-未分配利润（账面无资本公积可冲）399,128.67贷：其他应付款 6438900.00
2018 年 12 月 31 日被合并方 B 公司账面净资产情况为实收资本 6421778.83元，未分配利润-804031.71 元；
B公司为 2017 年成立， 2017 年 12 月 31 日账面净资产情况为实收资本6421778.83元，未分配利润-252,653.19 元；
问题： 2018 年 12 月 31 日合并抵消分录如何编制。（主要是追溯调整以及期末还原）

回答人：chenyiwei
2018 年末的抵销分录很简单：借：资本公积 6039771.33，贷：长期股权投资 6039771.33即可。
对同一控制下合并的抵销分录编制，可参考后附的举例。

回答人：chenyiwei
抱歉， 2 楼附件有误，表头中的年度和公司名称搞反了，已更正。

提问人：kingjoe 时间：2019-01-28 16:43:15
陈版，表格表头部分有误，公司与年度搞反了

回答人：chenyiwei
是的，已更正。

提问人：Cinly123 时间：2019-03-30 00:30:42
1. 母公司a 成立于 530 ，a 接收集团内 b的分公司及子公司，基准日为1130 ，a 编制单体报表时是不是只合并 12 月利润就可以了？2.假设模拟a 公司 1 月 1 日成立，编制模拟合并报表，单体报表需要模拟吗？

回答人：chenyiwei
一般理解，本年度新成立的母公司，其编制单体报表和合并报表都是从成立日开始编制。即使涉及同一控制下企业合并，合并报表层面一般也不追溯到其成立日之前的期间和年度，仅反映同一控制下取得的子公司在该母公司成立日后的经营成果和现金流量。
对于本案例中取得的分公司，A 在编制单体报表时，仅将其 12 月的利润表纳入汇总范围。
如果确有特殊需要，编制的报表姚涵盖该母公司成立日之前的年度和期间，则其成立日之前的部分属于按特殊基础编制的模拟汇总报表，虽然可以与后续的合并报表相衔接，但在编制基础等方面还是要明确区分。

提问人：Cinly123 时间：2019-03-30 15:04:43
好的，谢谢陈老师。
我还有个问题：母公司模拟成立日之前，子公司及分公司的专项储备体现在资本公积中还是仍旧列示在专项储备？

回答人：chenyiwei
仍列示在专项储备中。（不含归属于少数股东权益的部分）

提问人：Cinly123 时间：2019-04-10 21:00:58
陈老师，模拟母公司 1 月 1 日成立，是不是追溯到 1 月 1 日就可以啦？
资产负债表期初需要有数吗？利润表上年同期是否需要有数？

回答人：chenyiwei
追溯到 1 月 1 日就可以。本年度报表无前期比较数据。

提问人：dragonrising 时间：2019-07-20 09:13:55
各位老师，同一控制下企业 AB,A持有 C100% 的股权，A 将 C 公司股权转让给 B, 有增值，B 按照账面净资产计长期股权投资。差额冲减资本公积，资本公积不够冲减，冲减留存收益，留存收益金额也不够，留存收益能冲减成负数吗？

回答人：chenyiwei
可将未分配利润冲减为负数。即：资本公积不够冲减的差额首先冲减盈余公积，盈余公积被冲减到零后仍不够冲减的差额继续冲减未分配利润。

提问人：李 Q 时间：2019-09-02 18:57:06
请教陈老师：
最近遇到一个问题，就是集团 A公司下设 2 个公司B 公司和C公司，本期 B公司同一控制企业合并C 公司下面一个公司D，其中B 公司和C公司分别编制合并财务报表，其中 C公司要合并 D公司期初至合并日的损益数据，B 公司按照同一控制合并的要求对 D 公司进行追溯调整，期末集团A 编制合并财务报表，这样合并的话损益计算重复了，请问陈老师如进行调整啊？非常感谢陈老师回答。

回答人：chenyiwei
这取决于你使用的合并工具的相关设置。
例如，假设某合并集团内 A 公司为母公司，持有 B 公司 100% 股权和 C公司 100%股权；B 公司持有 D 公司 100% 股权。 2018 年 5 月 1 日，B 公司将原持有的 D 公司 100% 股权转让给 C 公司。则对 C 公司而言，该交易属于同一控制下合并，在 C公司合并报表中应视同 D 公司在最早期间期初已纳入合并报表范围，相应调整 C 公司的前期合并报表数据；而 B公司仍需将 D 公司在 2018 年 5 月 1 日前的报表纳入其合并范围。这样，在采用 “分层合并法” 编制A 集团的合并报表时，D 公司 2017 年度和 2018 年 1 ～ 4 月的报表将同时包含于 B公司和 C 公司的合并报表中，造成数据重复情况，需要采用一定的技术方法将该重复情况予以消除。在本系统中，可以采用的消除重复的方法是：在编制 A 集团层次的合并报表时，除了将 A 自身的单体报表和 B、C 的合并报表纳入以外，还应将用于纳入B 公司合并报表的 D 公司账套数据（以下简称为 “D1”，该 “D1” 账套并非 D 公司的法定数据，而是经过特殊处理，仅包含 2018 年年初资产负债表、 2017 年和 2018 年 1 ～ 4 月的利润表和现金流量表，期末资产负债表各项目金额为零）也作为一个合并单位纳入 A 的 “大合并” 层面的合并范围，但 D1的合并方法设置为 “比例合并”，合并比例填写为 “-100%”，这样即可消除此处的 D 公司 2018 年 5 月前报表数据的重复问题。

提问人：1258449480 时间：2019-10-28 11:34:39
A 公司和B 个人是一致行动人，A 公司持有C 公司 75%股权，B个人持有 C 公司 25%股权，期间，经过增资及股权转让后，A 公司持有C 公司65% 股权，D 公司持有C 公司35% 股权，A 公司和D 公司属于一致行动人。E 公司是A 公司的子公司，E 公司受让A 公司 65%的股权，E公司合并报表应该如何处理？

回答人：chenyiwei
由于 E 受让 A 的 65%股权构成同一控制下合并，故可以按照该 65% 的股权比例视同最早比较期间期初已取得对 C 的控制权，相应追溯重述 E合并报表的前期比较数据。即整个比较期间的少数股权比例为 35%，与合并后的实际股权结构一致。

提问人：1258449480 时间：2019-10-29 10:10:27
谢谢陈版，还有一个问题，就是不用管 A 公司之前是持有 C 公司 75%的股权，直接按照 65% 股权追溯调整比较期间比较数据吗？因为对于最终控制方来说，有持有过 75% 的股权的期间

回答人：chenyiwei
是。不用管 A 公司之前是持有 C 公司 75% 的股权，直接按照 65% 股权追溯调整比较期间比较数据。

提问人：4728seven 时间：2019-12-20 08:05:08
陈版好，有如下关于同一控制下企业合并案例想请教一下您，烦请您指点：
某集团 2018 年末时股权关系如下图：
同一控制下合并.png (9.05 KB, 下载次数: 0)
原股权关系
6 天前上传
2019 年 4 月时，F 公司将其持有的 G 公司 100% 股权转让给 E 公司，现在需要在B 公司层面编制合并报表，我的理解是，对于股权转让后 E公司合并报表编制按照正常的同一控制下企业合并进行；
但由于在股权转让前，B 公司相当于间接持有 G 公司 3%的股权，则在股权转让完成后，在 B 层面编制合并报表时，是否应当视为分步取得股权最终形成同一控制下控股合并，是否会有其他特殊考量，具体会计处理应当是怎样的呢？
谢谢陈版！

回答人：chenyiwei
无需对此前间接享有的 G 公司 3% 股权的收益进行特殊考虑和处理。因为此前 B 的合并报表层面只是将对 D 的 3% 股权投资作为一项金融资产列报的，所以也就不单独考虑通过 D、F间接享有的 G公司 3% 权益。